臺灣嘉義地方法院民事判決
109年度婚字第42號
原      告  戴宏昌  


被      告  阮雪明(NGUYEN TUYET MINH)



上列當事人間請求離婚事件，經本院於中華民國110年5月20日言
詞辯論終結，判決如下：
    主      文
一、准原告與被告離婚。
二、訴訟費用新臺幣參仟元由被告負擔。
    事實及理由
壹、程序方面：
一、「離婚及其效力，依協議時或起訴時夫妻共同之本國法；無
    共同之本國法時，依共同之住所地法；無共同之住所地法時
　　，依與夫妻婚姻關係最切地之法律」，涉外民事法律適用法
    第50條定有明文。查原告為我國人民，被告為越南國人之事
    實，有原告之戶籍謄本在卷可憑（本院卷第15頁），足認兩
    造並無共同之本國法，惟審酌兩造曾約定婚後在原告之戶籍
    地址同居，可見兩造婚姻關係最切地應在我國，是依前揭法
    文，本件裁判離婚之事由，自應適用我國法律之規定，合先
    敘明。
二、本件被告經合法通知，並得委任代理人到場，未於言詞辯論
    期日到場或委任代理人到庭，核無民事訴訟法第386條各款
    所列情形，依家事事件法第51條準用民事訴訟法第385條第1
    項前段規定，爰依原告之聲請，由其一造辯論而為判決。
貳、實體方面：
一、原告主張略以：兩造於民國106年10月19日在越南註冊結婚
　　，嗣於107年4月9日在臺灣辦理結婚登記，現婚姻關係存續
    中。被告婚後入境與原告共同生活，惟被告於107年12月間
    表示欲返回越南探親，不料被告回越南後即拒絕再來臺與原
    告同居，經原告致電被告10多次，表示若被告在臺灣有不適
    應之狀況，原告均願意協助，被告仍不願返臺，迄今未與原
    告聯繫；被告長期滯留越南，對家庭不聞不問，無正當理由
    不履行同居義務，惡意遺棄原告在繼續狀態中，且兩造婚姻
    有難以維持之重大事由，爰依民法第1052條第1項第5款及第
    2項規定訴請離婚等語，並聲明：如主文第1項所示。
二、被告則未於言詞辯論期日到場，亦未提出書狀作何聲明或陳
    述。
三、按民法第1052條第2項規定，有前項以外之重大事由，難以
    維持婚姻者，得請求離婚。是否有難以維持婚姻之重大事由
　　，判斷標準為婚姻是否已生破綻而無回復之希望，此不可由
    原告已喪失維持婚姻意欲之主觀面加以認定，而應依客觀的
    標準，即難以維持婚姻之事實，是否已達於倘處於同一境況
　　，任何人均將喪失維持婚姻希望之程度以決之。又婚姻係以
    經營夫妻共同永久生活為目的，其之本質則係建立在誠摯、
    互信、互諒、互愛之基礎上，若夫妻無法共同生活，致此誠
    摯基礎嚴重動搖甚或流失殆盡，即屬民法第1052條第2項前
    段所稱之難以維持婚姻之重大事由；又我國民法就離婚原因
    雖主要仍採取所謂有責主義，而非破綻（裂）主義，但仍就
    難以維持婚姻關係之重大事由賦予無責之一方請求離婚之權
　　，實以婚姻之本質必須建立於夫妻真摯之感情基礎，除此則
    別無他途，而婚姻之破綻或係個性不合，或係觀念迥異，或
    係雙方家庭因素，其原因不一而足，非可一概謂係何方之過
    失所導致者，故近代離婚法之觀念已漸著重於判斷婚姻是否
    確已達破裂之程度，如夫妻共同生活已不存在，且不能再期
    待破鏡重圓時，即應認婚姻業已破裂，而難予繼續維持。所
    以，同條第2項但書規定難以維持婚姻之重大事由應由夫妻
    之一方負責者，僅他方得請求離婚，係為公允而設，故難以
    維持婚姻之重大事由，夫妻雙方均須負責時，應比較衡量雙
    方之有責程度，僅責任較輕之一方，得向責任較重之他方請
    求離婚，有責程度相同時，雙方均得請求離婚，始符公允（
　　最高法院90年度台上字第2215號判決要旨可資參照）。經查
　　：
（一）兩造為夫妻，現婚姻關係存續中，此有戶籍謄本在卷可佐
      （見本院卷第15頁），應堪信為真實。又原告主張被告於
      107年12月間返回越南探親，不料回越南後即拒絕再來臺
      與原告同居，迄今未與原告聯繫乙節，業據其到庭陳述明
      確，並經證人即原告父親戴來盛到庭結證略以：被告回越
      南時，原本說要再回來，但之後都沒有回來；剛回去時兩
      造還有聯繫，但後來被告說不回來臺灣之後就沒有再聯繫
      等語（見本院卷第140頁），核與原告主張大致相符。又
      本院依職權向內政部移民署查調被告之入出國日期紀錄，
      可知被告於107年12月10日出境臺灣後，迄今未曾入境，
      有內政部移民署109年4月8日移署入字第1090040275號函
      所檢送之被告入出國日期紀錄附卷可憑（見本院卷第49至
      51頁），而被告經合法通知，並未到場或具狀為爭執，足
      見原告所述被告於107年12月間返回越南後，即未再返回
      臺灣與原告同住乙情，應可信為真實。查兩造目前雖未同
      住，惟夫妻間偶有爭執實在所難免，尚難以此即認兩造間
      之情感全無挽回餘地，惟本院考量兩造於離婚訴訟過程中
      均未有任何挽回婚姻之舉，兩造之婚姻所賴以維持之誠執
      互信、相互扶持等基礎已蕩然無存；又參以原告離婚之意
      甚堅，亦實難期待兩造日後仍能共營夫妻生活而不心存芥
      蒂，且被告於此期間，對家庭毫無責任感，是兩造共同生
      活之婚姻目的既已不能達成，又無改善婚姻關係之主觀意
      願，堪認兩造之婚姻確已生破綻達難以維持之程度，要無
      繼續維持共同生活以獲得安全、幸福及滿足之可能，核屬
      民法第1052條第2項所定難以維持婚姻之重大事由；而其
      事由之發生，實係因兩造欠缺良性之溝通，被告又長期未
      返臺與原告同住，復缺乏共同維繫婚姻生活之誠意所致，
      與夫妻間應協力保持其家庭生活之圓滿、安全及幸福之宗
      旨大相逕庭，依其情事，應認被告可歸責之程度較高，揆
      諸前揭說明，原告本於民法第1052條第2項，請求裁判離
      婚，為有理由，應予准許，爰判決如主文第1項所示。
（二）按離婚係形成之訴，原告縱主張數個法定事由，因僅有單
      一之聲明，法院就其中一事由已為原告勝訴之判決，因離
      婚目的已達，就其餘事由即不再審究。本院既認原告依民
      法第1052條第2項之規定請求離婚為有理由，有如上述，
      因離婚目的已達，則原告另主張依據民法第1052條第1項
      第5款規定訴請離婚，核無再予審酌之必要，附予敘明。
四、據上論結，本件原告之訴為有理由，依家事事件法第51條，
    民事訴訟法第385條第1項前段，判決如主文。

中　　華　　民　　國　　110 　年　　5 　　月　　28　　日
                      家事庭  法　官　黃仁勇
以上正本係照原本作成。
如對本判決上訴，須於判決送達後20日之不變期間內，向本院提
出上訴狀。如委任律師提起上訴者，應一併繳納上訴審裁判費。
中　　華　　民　　國　　110 　年　　5 　　月　　28　　日
                              書記官　黃郁萍